臺灣臺南地方法院刑事判決　
110年度訴字第1160號
公  訴  人  臺灣臺南地方檢察署檢察官
被      告  張勳男


選任辯護人  彭大勇律師
            林士龍律師
            郭栢浚律師
上列被告因違反毒品危害防制條例等案件，經檢察官提起公訴（
110年度偵字第20516號、110年度偵字第24502號、110年度偵字
第24503號），本院判決如下：
    主  文
張勳男共同運輸第二級毒品，處有期徒刑伍年捌月。
扣案第二級毒品甲基安非他命肆包(含全部外包裝袋，驗餘淨重
合計玖捌玖點壹陸公克)均沒收銷燬；扣案蘋果廠牌行動電話壹
支(不含SIM卡)沒收。
    事  實
一、張勳男與王勝興（所涉違反毒品危害防制條例等罪嫌部分，
    另經檢察官提起公訴）均明知甲基安非他命為毒品危害防制
    條例所列管之第二級毒品，並為行政院依懲治走私條例第2
    條第3項規定授權公告「管制物品管制品項及管制方式」第
    一類第㈢項所列之管制進出口物品，未經許可不得運輸或私
    運進口。張勳男於民國110年2、3月間，見報紙刊載徵求收
    費員，遂撥打電話詢問詳情，接聽電話之真實姓名年籍不詳
    、自稱「李先生」之人即與張勳男見面洽談，探詢張勳男是
    否有意願代為收受自國外運輸入境之毒品，並允諾給予新臺
    幣5萬元報酬，張勳男隨後告知王勝興上情，並徵得王勝興
    同意，由王勝興提供其位於臺南市○○區○○里○○○000號之1住
    處地址(下稱本案收件地址)作為上開國外包裹之收受地址，
    並由王勝興代收包裹，張勳男、王勝興與「李先生」即共同
    基於運輸第二級毒品及私運管制進口物品之犯意聯絡，由張
    勳男將本案收件地址告知「李先生」，「李先生」則於110
    年4月30日前某日，以不詳代價於馬來西亞訂購甲基安非他
    命4包（毛重合計1,022公克，驗餘淨重共計989.16公克，純
    度70.34%，純質淨重695.94公克），將上揭毒品以咖哩粉包
    裝袋包裹掩飾，再打包成1個包裹(下稱本案包裹)，並委由
    不詳之人填載「陳志成」為收件人、本案收件地址為收件處
    所之運輸貨運資訊後，透過不知情之國際運輸業者於110年4
    月30日以國際郵包運送抵臺，以此方式運輸第二級毒品暨管
    制物品甲基安非他命4包入境我國。嗣於110年4月30日上午1
    0時許，財政部關務署高雄關派駐臺南郵局人員察覺有異，
    經開箱查驗而查獲本案包裹內藏放4包之第二級毒品甲基安
    非他命而扣押之，並於同年5月5日由郵務人員前往貨物託運
    單所留本案收件地址處投遞本案包裹，由法務部調查局臺南
    市調查處(下稱臺南市調查處)人員一路尾隨貨運車輛而監控
    本案包裹投遞、收貨情形，待王勝興出面簽收本案包裹後，
    王勝興旋遭臺南市調查處人員以現行犯逮捕，王勝興經臺南
    市調查處人員詢問後，隨即供出本案包裹來源為張勳男而查
    悉上情。
二、案經臺南市調查處、臺南市政府警察局第五分局報告臺灣臺
    南地方檢察署檢察官偵查起訴。
    理  由
一、關於證據能力之認定：
  ㈠本判決所依憑判斷之具傳聞證據性質之供述證據，因檢察官
    、被告張勳男及其選任辯護人於本院準備程序及審理時，均
    已明示同意有證據能力或表示無意見（見本院卷第74、101
    至102頁），且迄至言詞辯論終結前均未聲明異議，本院審
    酌前開證據之作成或取得之狀況，並無非法或不當取證之情
    事，與本案待證事實均具有關聯性，證明力非明顯過低，認
    為以之作為證據應屬適當，依刑事訴訟法第159條之5規定，
    均有證據能力。
  ㈡其餘所引用卷內非供述證據性質之證據資料，均依法定程序
    取得，經合法調查程序，與待證事實間復具相當關聯性，無
    不得為證據情形，依刑事訴訟法第158條之4反面解釋，均有
    證據能力。
二、認定犯罪事實之證據及理由：
    上揭犯罪事實，業據被告於偵查及本院審理中坦承不諱，且
    經證人王勝興於警詢、偵查中，證人即王勝興之配偶陳秋菊
    於另案即本院110年度訴字第643號案件審理中證述明確（見
    警一卷第23至40頁；偵一卷第131至136、171至173、198至2
    08頁），復有財政部關務署高雄關110年5月7日高普南字第1
    101010874號刑事案件移送書暨所附發遞單、照片、扣押貨
    物收據及搜索筆錄、掛號郵件簽收清單、臺南郵局快捷股代
    登清單、王勝興簽收本案包裹過程之錄音譯文、自願受搜索
    同意書、臺南市政府警察局第五分局搜索扣押筆錄、扣押物
    品目錄表、扣押物品收據、搜索現場照片、法務部調查局鑑
    定書、被告與王勝興通話紀錄及通訊軟體LINE對話紀錄擷圖
    、台灣大哥大通訊數據上網歷程查詢、台灣之星基本資料、
    通訊數據上網歷程查詢、雙向通聯紀錄及車輛辨識影像紀錄
    在卷供參（見警一卷第41、45至48、59、73至74、83至84頁
    ；偵一卷第25、77至95、105至128、149至153、237至239、
    245至285頁），足見被告前開任意性自白與事實相符，堪以
    採信。是本案事證明確，被告上開犯行洵堪認定，應予依法
    論科。
三、論罪科刑：
  ㈠按甲基安非他命係毒品危害防制條例第2條第2項第2款所列管
    之第二級毒品，且屬行政院依懲治走私條例第2條第3項授權
    公告之「管制物品管制品項及管制方式」第1條第3款所列管
    制進出口物品，不得非法持有、運輸及私運進口。而運輸毒
    品罪之成立，並非以所運輸之毒品已運抵目的地為完成犯罪
    之要件；是以，區別運輸毒品既遂、未遂之依據，應以已否
    起運離開現場為準，如已起運離開現場，其構成要件之輸送
    行為即已完成，不以達到目的地為既遂之條件（最高法院10
    8年度台上字第3640號判決意旨參照）。次按懲治走私條例
    第2條處罰私運管制物品「進口」、「出口」之行為，是本
    條例係為懲治私運政府管制物品之目的而設，所處罰走私行
    為之既遂或未遂，即應以「已否進出國界」為判斷標準，此
    與運輸毒品罪之立法目的、保護法益不同，其既、未遂之解
    釋及判斷標準自屬有異（最高法院91年度台上字第5989號判
    決意旨參照）。經查，「李先生」所委託之人已將本案包裹
    自馬來西亞以郵寄方式運輸進入我國境內，顯見扣案甲基安
    非他命已自馬來西亞起運且入境我國，揆諸前開說明，本案
    運輸、走私行為均已完成而告既遂。核被告所為，係犯毒品
    危害防制條例第4條第2項運輸第二級毒品罪及懲治走私條例
    第2條第1項私運管制物品進口罪。
  ㈡按毒品危害防制條例所謂之「持有」毒品，係指行為人主觀
    上以支配之意思，客觀上對於該毒品有事實上之支配狀態為
    已足。不問其持有之原因為何，及占有管領時間之久暫。甚
    至該毒品之所有權誰屬、係為自己或為他人持有、嗣後須否
    交還他人等，均與持有行為之成立無涉(最高法院103年度台
    上字第4137號判決意旨參照)。次按共同正犯間，非僅就其
    自己實施之行為負其責任，並在犯意聯絡之範圍內，對於他
    共同正犯所實施之行為，亦應共同負責（最高法院32年上字
    第1905號判例意旨參照）。本案「李先生」安排扣案甲基安
    非他命寄送入臺後，處於被告及共犯王勝興隨時得取得之狀
    態，足認扣案甲基安非他命於斯時即在被告及共犯得支配管
    領當中，自應認被告已參與持有及運輸犯行。而扣案甲基安
    非他命經送請法務部調查局鑑驗結果，驗餘淨重合計989.16
    公克，純度為70.34%，純質淨重高達695.94公克，有該局11
    0年7月6日調科壹字第11023205440號鑑定書在卷可憑(見警
    一卷第59頁)，足認被告持有第二級毒品純質淨重已達20公
    克以上，被告為運輸而持有第二級毒品純質淨重20公克以上
    之低度行為，為運輸之高度行為所吸收，不另論罪。
  ㈢被告與王勝興及「李先生」間，就本案犯行有犯意聯絡及行
    為分擔，應論以共同正犯。
  ㈣被告與王勝興、「李先生」共同利用不知情之運送人員運輸
    、私運第二級毒品入境，為間接正犯。
  ㈤被告私運管制之第二級毒品甲基安非他命進口，係一行為而
    觸犯運輸第二級毒品罪及私運管制物品進口罪，為想像競合
    犯，應依刑法第55條本文規定，從一重之運輸第二級毒品罪
    處斷。
  ㈥按犯毒品危害防制條例第4條至第8條之罪於偵查及歷次審判
    中均自白者，減輕其刑，毒品危害防制條例第17條第2項定
    有明文。被告就本案犯行，於偵審中均自白本案犯行，應依
    毒品危害防制條例第17條第2項規定減輕其刑。
  ㈦末按犯罪之情狀顯可憫恕，認科以最低度刑仍嫌過重者，得
    酌量減輕其刑，刑法第59條定有明文。又刑事審判旨在實現
    刑罰權之分配的正義，故法院對有罪被告之科刑，應符合罪
    刑相當之原則，使輕重得宜，罰當其罪，以契合社會之法律
    感情，此所以刑法第57條明定科刑時應審酌一切情狀，尤應
    注意該條所列10款事項以為科刑輕重之標準，並於同法第59
    條賦予法院以裁量權，如認犯罪之情狀顯可憫恕者，得酌量
    減輕其刑，俾使法院就個案之量刑，能斟酌至當。而刑法第
    59條規定犯罪之情狀顯可憫恕者，得酌量減輕其刑，其所謂
    「犯罪之情狀」，與同法第57條規定科刑時應審酌之一切情
    狀，並非有截然不同之領域，於裁判上酌減其刑時，應就犯
    罪一切情狀（包括第57條所列舉之10款事項），予以全盤考
    量，審酌其犯罪有無可憫恕之事由（即有無特殊之原因與環
    境，在客觀上足以引起一般同情，以及宣告法定低度刑，是
    否猶重等），以為判斷。刑法第59條規定之酌量減輕其刑，
    必須犯罪另有特殊之原因與環境，在客觀上足以引起一般同
    情，認為即使予以宣告法定最低度刑，猶嫌過重者，始有其
    適用。此所謂法定最低度刑，固包括法定最低本刑；惟遇有
    其他法定減輕之事由者，則應係指適用其他法定減輕事由減
    輕其刑後之最低度刑而言。倘被告別有法定減輕事由者，應
    先適用法定減輕事由減輕其刑後，猶認其犯罪之情狀顯可憫
    恕，即使科以該減輕後之最低度刑仍嫌過重者，始得適用刑
    法第59條規定酌量減輕其刑（最高法院100年度台上字第744
    號判決意旨參照）。查本件被告運輸第二級毒品犯行，所運
    輸之第二級毒品甲基安非他命純質淨重高達695.94公克，數
    量非微，情節非輕，參以被告已於偵審中自白，依毒品危害
    防制條例第17條第2項之規定減輕其刑後，其所犯毒品危害
    防制條例第4條第2項之罪，並無情輕法重、情堪憫恕之情狀
    ，亦無認科以最低刑度猶嫌過重之要件情狀，自無再依刑法
    第59條規定酌減其刑餘地。
　㈧爰審酌毒品對社會秩序及國民健康危害至深且鉅，嚴重影響
    社會治安，其中製造、運輸、販賣等行為情節尤重，被告明
    知第二級毒品甲基安非他命對人體身心健康造成危害甚鉅，
    竟因貪圖暴利，受共犯「李先生」之委託而為本案犯行，且
    所運輸之第二級毒品甲基安非他命純質淨重高達695.94公克
    ，數量非微，被告所為實應予以非難，復審酌被告犯後終能
    坦承犯行，態度尚可，且本案被告所運輸之含有甲基安非他
    命之本案包裹，甫於入境時即為海關人員所截獲，尚未流入
    市面，造成毒品擴散，兼衡被告之犯罪動機、目的、手段、
    本案中之角色、分工，及本案尚未取得報酬之情形，暨被告
    自陳學歷為高中肄業，目前在家照顧父親（見本院卷第118
    頁）之智識程度、家庭生活狀況等一切情狀，量處如主文所
    示之刑，以示懲儆。
四、沒收：
  ㈠按查獲之第一級、第二級毒品及專供製造或施用第一級、第
    二級毒品之器具，不問屬於犯罪行為人與否，均沒收銷燬之
    ，毒品危害防制條例第18條第1項前段定有明文。又毒品危
    害防制條例第18條第1項前段相對於刑法之沒收規定而言，
    係為刑法之特別規定，基於特別法優於普通法之原則，自應
    優先適用。扣案第二級毒品甲基安非他命4包(驗餘淨重合計
    989.16公克)，屬查獲之第二級毒品，應依毒品危害防制條
    例第18條第1項前段，宣告沒收銷燬。又各該盛裝扣案第二
    級毒品甲基安非他命之包裝袋或包裝容器，於包裝過程中均
    仍會殘留微量毒品，而無法將之完全析離，亦應依毒品危害
    防制條例第18條第1項前段之規定，一併諭知沒收銷燬。至
    鑑定時經取樣鑑驗耗用之毒品，因已不存在，自無庸宣告沒
    收銷燬。
  ㈡按犯毒品危害防制條例第4條之罪者，其供犯罪所用之物，不
    問屬於犯罪行為人與否，均沒收之，毒品危害防制條例第19
    條第1項定有明文。扣案之蘋果廠牌行動電話1支(不含SIM卡
    )，為被告所有、供其犯本件運輸第二級毒品罪聯繫之用，
    業據被告供承在卷（見本院卷第29至30頁），應依毒品危害
    防制條例第19條第1項規定宣告沒收。
  ㈢至其餘扣案物(含SIM卡1張)均無證據證明與本案犯行有關，
    自無從併予宣告沒收。
　㈣末按刑法就犯罪所得沒收之相關規定，立法意旨係為預防犯
    罪，符合公平正義，契合任何人都不得保有犯罪所得之原則
    ，遂將原刑法得沒收之規定，修正為應沒收之。然沒收犯罪
    所得之範圍，應僅以行為人實際因犯罪所獲得之利益為限，
    倘行為人並未因此分得利益，或缺乏證據證明行為人確實因
    犯罪而有所得，自不應憑空推估犯罪所得數額並予以宣告沒
    收，以免侵害行為人之固有財產權。是行為人是否因犯罪而
    有所得，且實際取得數目多寡，應由事實審法院審酌卷內人
    證、物證、書證等資料，依據證據法則，綜合研判認定之。
    經查，本案並無積極證據足認被告因本案犯行已取得報酬，
    自不生犯罪所得應予沒收之問題。　
據上論斷，應依刑事訴訟法第299條第1項本文，判決如主文。
本案經檢察官孫昱琦提起公訴，檢察官黃信勇到庭執行職務。
中　　華　　民　　國　　111 　年　　3 　　月　　4 　　日
                  刑事第十庭    審判長法　官　劉怡孜
　　　　　　　　　                    法  官  陳欽賢
　　　　　　　　　                    法  官  潘明彥
以上正本證明與原本無異。
如不服本判決應於收受本判決後20日內向本院提出上訴書狀，並
應敘述具體理由。其未敘述上訴理由者，應於上訴期間屆滿後20
日內向本院補提理由書狀（均須按他造當事人之人數附繕本）「
切勿逕送上級法院」。 
　　　　　　　　　　　　　　　　　    書記官  蘇豐展
中　　華　　民　　國　　111 　年　　3 　　月　　4 　　日
附錄本案論罪科刑法條：
懲治走私條例第2條第1項
私運管制物品進口、出口者，處7年以下有期徒刑，得併科新臺
幣3百萬元以下罰金。

毒品危害防制條例第4條
製造、運輸、販賣第一級毒品者，處死刑或無期徒刑；處無期徒
刑者，得併科新臺幣3千萬元以下罰金。
製造、運輸、販賣第二級毒品者，處無期徒刑或10年以上有期徒
刑，得併科新臺幣1千5百萬元以下罰金。
製造、運輸、販賣第三級毒品者，處7年以上有期徒刑，得併科
新臺幣1千萬元以下罰金。
製造、運輸、販賣第四級毒品者，處5年以上12年以下有期徒刑
，得併科新臺幣5百萬元以下罰金。
製造、運輸、販賣專供製造或施用毒品之器具者，處1年以上7年
以下有期徒刑，得併科新臺幣150萬元以下罰金。
前5項之未遂犯罰之。